【裁判字號】    90,上易,41
【裁判日期】    891221
【裁判案由】    傷害
【裁判全文】
臺灣高等法院花蓮分院刑事判決            九十年度上易字第四一號
    上  訴  人  臺灣臺東地方法院檢察署檢察官
    被      告  甲○○
    被      告  丁○○
右列上訴人因被告等傷害等案件，不服臺灣臺東地方法院八十九年度易字第一七九號
中華民國八十九年十二月二十一日第一審判決( 起訴案號：臺灣臺東地方法院檢察署
八十八年度偵字第二三四一號 )，提起上訴，本院判決如左：
    主  文
原判決關於甲○○、丁○○共同傷害部分撤銷。
甲○○共同傷害人之身體，處有期徒刑貳月，如易科罰金，以佰元折算壹日。
丁○○共同傷害人之身體，累犯，處有期徒刑月，如易科罰金，以佰元折算壹日
。
其餘上訴（甲○○、丁○○共同毀損部分）駁回。
    事  實
丁○○前因違反麻醉藥品管理條例，經臺灣臺東地方法院判處有期徒刑四月確定，於
民國（下同）八十六年八月十四日執行完畢，甲○○前曾承包乙○○所經營特力固工
程行之水電，完工後因雙方對於請領工程款之數目有所歧異，甲○○向乙○○請款未
果後，乃憤而夥同丁○○及年籍、姓名不詳綽號「黑人」之成年男子，於八十八年八
月三日二十一時三十分許，至臺東縣臺東市○○○路三七九號特力固工程行，再次登
門請款，雙方一言不合。甲○○、丁○○及「黑人」乃基於共同傷害人之身體及毀損
之犯意聯絡，先由「黑人」出拳毆打乙○○之弟弟丙○○，繼由丁○○持甲○○所交
予之鐵棒毆打乙○○，致乙○○受有左額頭挫瘀傷二×二公分、左下額瘀傷二×一、
左上臂挫傷一×○. 三及頭頂部裂傷四‧五×一；丙○○受有左前臂挫破傷八×二及
右手挫傷二×一、一×一等傷害，並損壞特力固工程公司之辦公桌、鐵櫃、電腦主機
、影印機、磁磚樣品及玻璃，足生損害於他人。嗣經人報警，丁○○等人乃匆匆離去
。
案經乙○○、丙○○訴由臺東縣警察局臺東分局報請臺灣臺東地方法院檢察署檢察官
偵查起訴。
    理  由
一、訊之被告甲○○、丁○○否認有於前揭時地夥同「黑人」至特力固工程公司請款
    及有持鐵棒毆打及毀損之犯行，均辯稱：「不認識「黑人、未持鐵棒及未毀損」
    云云；惟查：
  (一)綽號「黑人」為被告甲○○、丁○○所認識，且知道被告等係為何事而前來請款
    ，又係與被告等一同前來等情，業據被告甲○○於警訊中供述：「（綽號黑人與
    你何關係？為何與你一同前去？）..，因都是朋友在一起而認識，我本人要前往
    時黑人已知情.. 黑人是隨我後面到的.... 」（見警訊卷第三頁）等語、被告丁○○在警訊中供述：「（你們有幾人進入公司？）我與甲○○及黑人」（見警訊
    卷第五頁等語，）等語，核與告訴人乙○○指述：「甲○○當天在釣蝦場喝酒打
    電話說要請款，叫我送錢過去，我說不方便，要他來公司請款，隨後就有一堆人
    用電話講一些恐嚇的話，後來就發生本案」、「他們進來的時候黑人跟著進來」
    、「我們有三四人進公司」等語（見原審卷第十七頁、第十八頁、第二十九頁）
    ，及在場證人寧珮雯於警訊中證述：「當時甲○○、丁○○、黑人共三人進入公
    司」等語（見警訊卷第十三頁）情節相符，是「黑人」應係被告二人所認識且係
    與被告等一同為請款之事前來之事實，應堪認定。
  (二)「黑人」進入特力固工程行後對告訴人丙○○傷害及毀損等情，業據告訴人乙○○指述：「先動手的是黑人... 」、「黑人拿我公司之椅子丟進來弄壞的」等語
    ，核與在場證人寧珮雯證述：「當時甲○○、丁○○、黑人共三人進入公司. 黑
    人就出手打正在打電腦之丙○○.. 看見黑人拿椅子丟古國璋.. 」、「. 因工程
    款有爭議，... 還在講，甲○○不滿意，旁邊那個「黑人」就打丙○○」、「「
    黑人」拿公司椅子砸東西」等語；證人古國璋證稱：「.. 雙方沒講幾句話就起
    衝突，對方就動手打人」、「.. 十分鐘後我想他們已經打完了，我就下樓，結
    果椅子飛過來，我又上樓.. 」等語，及被告丁○○供述：「黑人先打丙○○..
    」等語相符（見警訊卷第十三頁、第十七頁、偵查卷、原審卷第十七頁、第十九
    頁、第二十七頁至第二十九頁），此外復有診斷證明書二紙、現場照片四幀、損
    壞清單、維修單等附卷可稽，綜合上述，「黑人」確有上開傷害及毀損之事實。
  (三)被告丁○○確有持鐵棒傷害告訴人乙○○之事實，業據告訴人乙○○指述：「甲○○先進來，然後是丁○○，後來是黑人... 後來在拉扯之間，有看見丁○○從
    外面拿鐵棒進來，又出去，我頭部左側縫了九針」、「先動手的是黑人，後丁○○持鐵棒打我後腦..  」等語、告訴人丙○○指述：「是黑人及丁○○打我，我
    有見甲○○拿鐵棒給丁○○、」「丁○○徒手打完後衝出去，又去車內拿鐵棒又
    進來打一打又出去」等語，核與證人寧珮雯證述：「 .. 丁○○至車上拿出一支
    鐵棒.. 朝乙○○之頭部重擊. 」、「 .. 因工程款有爭議，.. 還在講，甲○○
    不滿意，旁邊那個黑人就打丙○○，被告等五人就打起來 .. 乙○○之手被甲○○抓住，後來有人拿一根生鏽之鐵棒給丁○○」等語相符（分別見警訊卷第十三
    頁、偵查卷、原審卷第二十七頁至第二十九頁），顯見被告丁○○確有持鐵棒傷
    害告訴人乙○○之犯行。另被告丁○○供稱：「有毆打告訴人乙○○、丙○○」
    等語，及乙○○受有左額頭挫瘀傷二×二公分、頭頂部裂傷四‧五×一公分等傷
    害，且有診斷證明書一紙在卷可稽，益徵被告丁○○有上開犯行。且參諸本案係
    「黑人」與被告等一同前往在請款談判中，不滿告訴人等所為，乃由黑人先行傷
    害丙○○，被告等旋即加入毆打告訴人等，且告訴人等及證人等均不認識「黑人
    」，自無故予誣攀之理。被告丁○○確有參與上開犯行，亦足以認定。
  綜上所述，被告二人同「黑人」前來，陸續所為傷害及毀損之犯行，顯係基於共同
  之犯意聯絡及行為分擔，故被告二人及「黑人」間，均係共同實施犯罪之行為人，
  皆應就全部所發生之結果，負全部之責任。是被告等所辯顯係卸責之詞，不足採信
  ，被告等犯行堪以認定。
二、核被告甲○○、丁○○所為均係犯刑法第二百七十七條第一項傷害、第三百五十
    四條毀損罪。被告甲○○、丁○○與綽號「黑人」男子就上開犯行，有犯意聯絡
    行為分擔，均為共同正犯。被告甲○○、丁○○就各所犯上開二罪間，犯意個別
    行為互殊，均應分論並罰。被告等同時在同地傷害告訴人二人，係一行為觸犯數
    罪名，為想像競合犯，應從一重處斷。丁○○前因違反麻醉藥品管理條例，經臺
    灣臺東地方法院」判處有期徒刑四月，於八十六年八月十四日執行完畢，有臺灣
    高等法院被告全國前案紀錄表一紙在卷可稽，其五年內再犯本件有期徒刑以上之
    罪之刑，為累犯，應依刑法第四十七條之規定加重刑。原審就被告等毀損部分適
    用上開法條，審酌犯罪一切情狀，就被告甲○○部分量處罰金二千元，就被告丁○○部分量處罰金三千元，同時均諭知易服勞役之折算標準，認事用法及量刑，
    均無不當。上訴意旨指摘此部分量刑過輕云云，為無理由，應予駁回。
三、被告等傷害部分，查係被告等同時同地毆打被害人乙○○、丙○○成傷，係一行
    為觸犯數罪名，為想像競合犯，應從一重處斷。原判決漏未論列，自有不當。上
    訴意旨指摘此部分，量刑過輕云云，雖無可取，惟原判決關於上開部分，既有不
    當，自應撤銷改判，爰審酌被告等犯罪之手段，被害人傷害之程度等一切情狀，
    量處如主文第二項所示之刑，同時諭知易科罰金之折算標準，以示懲儆。
據上論斷：應依刑事訴訟法第三百六十八條、第三百六十九條第一項前段、第三百六
十四條、第二百九十九條第一項前段，刑法第二十八條、第二百七十七條第一項、第
五十五條、第四十一條第一項前段，罰金罰鍰提高標準條例第一條前段、第二條判決
如主文。
本案經檢察官崔紀鎮到庭執行職務。
中      華      民      國      九十      年     二     月   二十六   日
                                    審判長法官  謝  志  揚
                                          法官  賴  淳  良
                                          法官  莊  謙  崇
右正本證明與原本無異。
本件不得上訴。
                                        書記官  林  明  智
中      華      民      國      九十      年     三     月     一     日


司法院資訊處製作；財團法人民間司法改革基金會備份。
